【裁判字號】    90,上訴,273
【裁判日期】    900621
【裁判案由】    毒品危害防制條例
【裁判全文】
臺灣高等法院臺南分院刑事判決          九十年度上訴字第二七三號        Ｇ
      上  訴  人
      即  被  告  丁  ○  ○
      指定辯護人  本院公設辯護人  丙  ○  ○
      上  訴  人
      即  被  告  戊  ○  ○
      選任辯護人  賴  鴻  鳴  律師
      上  訴  人
      即  被  告  甲  ○  ○
右上訴人因毒品危害防制條例案件，不服臺灣臺南地方法院八十九年度訴字第三三七
號中華民國八十九年十一月十六日第一審判決（起訴案號：臺灣臺南地方法院檢察署
八十九年度偵字第九五一、九五二、三一八六號），提起上訴，本院判決如左：
      主      文
原判決撤銷。
丁○○販賣第二級毒品，未遂，累犯，處有期徒刑肆年陸月，扣案之安非他命貳包（
淨重貳點伍公克）沒收銷燬之，包裝重零點肆伍公克沒收。行動電話壹支（號碼0
000000000）沒收。
甲○○連續轉讓第二級毒品，累犯，處有期徒刑壹年，扣案之安非他命壹小包（淨重
零點伍肆公克）沒收銷燬之，包裝重零點伍公克沒收。
戊○○無罪。
      事      實
一、丁○○曾於民國八十七年間因犯傷害罪，經法院判處有期徒刑四月確定，於八十
    八年二月二十四日因易科罰金執行完畢，其猶不知悔改，復基於販賣第二級毒品
    安非他命之犯意，以號碼為0000000000號之行動電話為聯絡工具，於
    八十九年一月七日凌晨三時三十分許，在臺南市○○路與四維街口附近，以一小
    包新臺幣（下同）二千元之價格，販賣第二級毒品安非他命予戊○○時，為警當
    場查獲而未遂，並扣得第二級毒品安非他命二包（淨重二‧三五公克、包裝重○
    ‧四五公克），及為丁○○所有且供其犯本件犯行所用之行動電話一支（號碼為
    0000000000號）等物。
二、甲○○曾於八十五年因違反麻醉藥品管理條例案件，經法院判處有期徒刑三月確
    定，於八十五年七月九日易科罰金執行完畢，仍不知悔改，明知「安非他命」為
    列入毒品危害防制條例第二條第二項第二款之第二級毒品，不得非法轉讓，仍基
    於轉讓第二級毒品之犯意，並基於概括犯意，自八十八年十二月間起至八十九年
    一月六日止，在其所開設位於臺南縣永康市○○街之「檳榔世家」等處，連續多
    次無償轉讓第二級毒品安非他命予乙○○施用。嗣於八十九年一月六日十九時二
    十五分許，甲○○與乙○○駕駛車號ＵＮ—二九二二號自小客車行經國道一號三
    百十三公里北向新市收費站時為國道公路警察局第五警察隊查獲，並扣得甲○○
    所有，供轉讓予乙○○施用之之第二級毒品安非他命一小包（淨重○‧五四公克
    、包裝重○‧三五公克）。
三、案經內政部警政署國道公路警察局第五警察隊移請臺灣臺南地方法院檢察署檢察
    官偵查起訴。
      理      由
甲、上訴人即被告丁○○販賣第二級毒品安非他命未遂部分：
  一、訊之被告丁○○矢口否認有非法販賣安非他命給戊○○之犯行，辯稱：「我拿
      安非他命給戊○○不用錢，我們是共同吸食，因為我可以向「阿發仔」欠云云
      。惟查：（一）被告丁○○於檢察官第一次偵訊筆錄中供稱：「戊○○今天早
      上三點多打電話給我，問有沒有安非他命，我回答說吸食器內剛好有一點，他
      說車上有朋友要食吸，我幫他打電話去問朋友「阿發」，「阿發」拿二‧八公
      克給我，我沒付錢，安非他命及吸食器是要拿給戊○○用的」，並扣案之安非
      他命二‧八公克可按。又戊○○供稱：「警察問我安非他命是向誰買的，我打
      電話給「阿南」，但電話是丁○○接的，我問阿南有沒有在那邊，他說沒有，
      我再問他那邊有沒有東西，他說有，我說我朋友要二千元，我就約丁○○在四
      維街附近交易，警察就帶我去抓丁○○」。可知被告戊○○當時係要向阿南購
      買安非他命，而由丁○○亦係依約拿安非他命出來要賣給戊○○，非如其所辯
      ，僅轉讓給戊○○而已。況戊○○也從未與託丁○○向「阿南」買過安非他命
      。（二）被告丁○○於警訊中供稱：「那行動電話是我本人所有，自一、二個
      星期前，「發仔」將該手機之易付卡給我，之後都是我在使用」、「戊○○行
      動電話是我本人接聽的，他在電話中問我有沒有，我說有，隨即我聯絡「發仔
      」取得安非他命後即交給戊○○」、「阿南與阿發是同一人」。可知被告丁○○與阿發彼此共同0000000000號之行動電話之電話號碼。（三）被
      告戊○○於原審又供述：「阿南」曾有一次將毒品倒入吸食器內，供伊與丁○○一起吸用（原審卷九六頁），惟未曾供述被告丁○○曾表示願將安非他命供
      伊免費吸用，被告丁○○於原審亦供述戊○○曾免費給伊吸用安非他命，此次
      戊○○需要伊亦欲免費給戊○○，惟戊○○當庭否認曾免費提供安非他命予丁○○吸用（原審卷九八頁正、九九頁正面），則本次將安非他命攜往查獲地點
      係基於販賣之意思，應堪認定。而為警查獲時所扣得為被告丁○○供販售予被
      告戊○○之毒品二包經送法務部調查局鑑定結果，送驗結晶均係甲基安非他命
      ，合計淨重二‧三五公克，包裝重○‧四五公克等情，有法務部調查局八十九
      年五月二十五日（八九）陸（一）字第八九○三四七○三號檢驗通知書一份附
      卷可稽。被告丁○○罪證明確自應依法論科。
二、核被告丁○○所為係犯毒品危害防制條例第五條、第二項之販賣第二級毒品未遂
    罪，並依未遂犯規定減輕其刑。又其曾於八十七年間因犯傷害罪經原審判處有期
    徒刑四月，於八十八年二月廿四日執行完畢，有其前科表可按，其於五年內再犯
    有期徒刑之本罪，除無期徒刑不得加重外，應依法加重其刑。其販賣前之持有行
    為為販賣行為所吸收，不另成罪。
乙、上訴人即被告甲○○轉讓第二級毒品部分：
一、訊之被告甲○○對於將安非他命置於前開檳榔攤及乙○○常前往伊檳榔攤，且時
    有幫忙照顧生意等情雖坦承不諱，惟矢口否認有轉讓安非他命犯行，辯稱：伊並
    無將毒品免費給乙○○施用之意，係乙○○自己取用。伊發現後有阻止，但乙○○不聽。伊放毒品的地方也常換，但乙○○還是拿得到，伊沒有轉讓毒品之意云
    云。
二、然查乙○○所吸用之安非他命均由被告甲○○提供，而甲○○之所以提供安非他
    命係因乙○○常至甲○○經營之檳榔攤幫忙照顧生意等情，業據證人乙○○於警
    訊及偵查中證述明確，被告甲○○對於乙○○常至檳榔攤之事實亦不否認，其辯
    稱係乙○○自行取用云云，因乙○○吸用次數非僅一次，甲○○所辯，自行取用
    云云，自無可取，而被告甲○○和證人乙○○於上揭時地為警查獲時所扣得之毒
    品一包經送法務部調查局鑑定結果係甲基安非他命，淨重○‧五六公，包裝重○
    ‧三五公克，有法務部調查局八十九年五月二十五日（八九）陸（一）字第八九
    ○三四七○四號檢驗通知書一份在卷足參，被告甲○○犯行亦堪認定。
三、核被告甲○○轉讓安非他命予他人之行為，係犯毒品危害防制條例第八條第二項
    轉讓第二級毒品罪。其非法持有安非他命之低度行為，已為其轉讓之高度行為所
    吸收，不復另論。其先後多次轉讓第二級毒品犯行，時間緊接，犯罪基本構成要
    件相同，顯係基於概括之犯意反覆為之，應依連續犯之規定，轉讓第二級毒品一
    罪，並加重其刑。又被告甲○○於八十五年間因犯麻醉藥品管理條例罪，經原審
    判處有期徒刑三月於八十五年七月九日執行完畢，其於五年內再犯本罪，除無期
    徒刑不得加重外，應依法加重其刑。
丙、原審就被告丁○○、甲○○部分予以論科固非無見，惟毒品固應諭知沒收銷燬之
    ，然包裝係供犯罪所用之物僅應依同條例第十九條第一項規定諭知沒收，原審併
    予諭知銷燬之，即有未洽。被告丁○○、甲○○上訴否認犯罪雖無可取，然原審
    此部分判決既有可議，自應予撤銷改判。爰審酌被告等犯罪之動機、目的、手段
    、所造成危害、所得利益、所販賣及轉讓毒品次數及數量、犯罪後均猶砌詞否認
    犯罪等一切情狀，各量處如主文所示之刑，以資懲儆。扣案之被告丁○○供販賣
    與被告戊○○之安非他命二包（合計淨重二‧三五公克；及被告甲○○供轉讓予
    乙○○施用之安非他命一小包（淨重○‧五四公克）乃查獲之第二級毒品，應均
    依毒品危害防制條例第十八條第一項前段之規定宣告沒收銷燬之。至包裝袋分別
    重○‧四五公克及○‧三五公克）分別為被告丁○○、甲○○所有，已據其等供
    明在卷，且為供犯罪所用之物，應依法沒收之。另扣案之吸食器非供販賣毒品之
    用，分裝袋十五個部分，因丁○○僅欲販賣予戊○○，非用以分裝而販賣予多人
    ，故與本次販賣亦無關聯。行動電話一支係供販賣毒品之用，且為被告丁○○所
    有應依同條第十九條第一項規定沒收，又自被告甲○○處所扣得之安非他命一小
    包（淨重一‧八一公克、包裝重○‧四八公克）為被告甲○○購來供己施用，並
    無具體證據資料足資認定亦為其欲轉讓予證人乙○○施用，是以該毒品與本件並
    無相關，應於甲○○施用毒品案中，宣告沒收。
丁、上訴人即被告丁○○被訴販賣安非他命予戊○○多次及戊○○販賣安非他命予甲○○部分：
一、公訴意旨另以：丁○○與稱之為「阿發」之男子共同基於概括之犯意，自八十八
    年十二月間起至八十九年一月七日止，在台南市○○路與四維街口，以每包新台
    幣（下同）六千元或二千元不等之價格非法販賣第二級毒品給戊○○多次。又戊○○向「阿南」及丁○○購得第二級毒品安非他命後，再基於概括之犯意，自八
    十八年十二月間起至八十九年一月七日止，在台南市○○路長榮世界附近，以每
    包五千元、二千元或一千元不等之價格，再非法販賣安非他命給甲○○多次。因
    認丁○○、戊○○另犯有同條例第四條第二項之販賣第二級毒品罪嫌云云。
二、訊之被告丁○○、戊○○均堅決否認有販賣安非他命犯行，丁○○辯稱：戊○○
    會看到伊和「阿南」在一起，可能係因伊剛好也同時在向「阿南」買毒品，並約
    定在同一地點等語，而被告戊○○雖於警訊時供稱：伊都向二名不知本名而外號
    叫「阿南」及「阿展」之男子所購買，每次均用電話聯絡，「阿展」及「阿南」
    有共用一支行動電話，號碼為0000000000號等語，然被告戊○○經警
    解送至臺灣臺南地方法院檢察署，為檢察官訊問時，被告戊○○即改供稱：被扣
    得之毒品（毛重六公克，經鑑定，合計淨重四‧四一公克，合計包裝重一‧五五
    公克之安非他命五小包）係昨天晚上在四維街向「阿南」買的。（問：有無向丁○○買過毒品？）（答：沒有）等語（見八十九年一月七日偵訊筆錄），嗣於偵
    訊時被告戊○○復供稱：伊沒有直接向丁○○買過，但曾見過他和「阿南」在一
    起，伊見過丁○○很多次，因此伊打行動電話，丁○○才會拿安非他命出來。（
    問：「阿南」及丁○○是否用同一支行動電話？）（答：不知道）。（問：你警
    訊時說安非他命是向「阿南」及「阿展」買的？）（答：伊是說向「阿南」買的
    ）。（問：但你在八十九年一月七日二時就在新市分隊供出向「阿南」「阿展」
    購買？）（答：伊是只告訴是向「阿南」買的，後來打電話之後，電話是「阿展
    」接的，不是「阿南」）等語（見八十九年一月十九日偵訊筆錄），暨於原審審
    理時陳稱：伊之前的毒品均是向「阿南」買的，都是「阿南」約時間及地點，毒
    品也是「阿南」交給伊的，其中二次曾見過丁○○一起來，他並沒有與伊說話，
    也沒說有關毒品的事，不過「阿南」與伊交易時，丁○○在旁邊，但都沒有說什
    麼，為警查獲那次，伊是打電話給「阿南」，但找不到他，伊有問丁○○「阿南
    」在哪裡，他問伊要做什麼，伊說要跟「阿南」買毒品，後就把電話掛斷了，後
    來又打電話，丁○○說已向朋友拿到毒品，並沒有說是幫「阿南」送毒品過來，
    伊與他約定時間及地點，伊不知為何那次是丁○○接的電話，因為之前都是和「
    阿南」聯絡等語綦詳，足見被告戊○○於公訴意旨所指之時間，其購買毒品之方
    式均是與綽號「阿南」者聯繫約定時間、地點後，並獲「阿南」者交付毒品至明
    ，而被告丁○○雖於其中二次曾與「阿南」在一起，然被告戊○○既均係和「阿
    南」聯絡，又係「阿南」交付毒品與戊○○，且又查無其他積極證據足資認定被
    告丁○○與「阿南」就於上開時間販賣毒品予被告戊○○部分，二人間有何犯意
    聯絡及行為分擔之情形，則在被告丁○○所辯：當時會在場可能係因伊也向「阿
    南」購買毒品此辯解非無可能，亦難僅以此即遽為被告丁○○有與「阿南」共同
    販賣毒品與被告戊○○之犯行至明。再者，本件為警查獲時，被告戊○○雖係打
    電話給「阿南」卻為被告丁○○所接到，嗣後並與被告丁○○約定交易時間及地
    點，被告丁○○亦是向「阿南」拿毒品後賣予被告戊○○，已如前述，然被告丁○○當時僅向被告戊○○告知是向朋友拿取毒品，並未說明係向「阿南」拿取，
    且丁○○亦是向「阿南」說此部分算其欠帳的等情，已為被告丁○○及戊○○供
    述在卷，足見該次犯行應僅係被告丁○○單獨販賣第二級毒品與被告戊○○，難
    認被告丁○○就此部分與「阿南」間有犯意聯絡或職司交付毒品之行為分擔，自
    不待言，是不能證明被告丁○○確有於八十八年十二月間至八十九年一月六日止
    與「阿南」者共同販賣第二級毒品予被告戊○○之犯行，原應為被告丁○○此部
    分無罪之諭知，惟公訴意旨認此部分與前開有罪部分具有連續犯之裁判上一罪關
    係，爰不另為無罪之諭知。
三、訊之被告戊○○堅決否認有販賣安非他命犯行，辯稱：伊係進去超商購物被抓，
    並未販賣安非他命予甲○○等語。公訴人認被告戊○○犯有販賣安非他命犯行，
    無非以乙○○於偵查中曾供述被抓前約一星期伊與甲○○一起去向戊○○買，在
    台南市長榮世界附近交付，甲○○未曾載戊○○去買安非他命，及戊○○於八十
    九年一月六日晚十一時許向「阿南」買安非他命，至同年月七日一時二十分已過
    二個多小時，非剛買完經過該超商云云為其論據。
四、然查：
（一）共同被告甲○○於二次警訊均供述伊吸用之安非他命係向一位綽號「進哥」或
      「振哥」的男子購買，並於第二次警訊指認「高振仁」之照片即係伊所稱之「
      振哥」（國道第五警察隊○三四○卷甲○○筆錄參照），於八十九年一月十三
      日偵查中雖曾一度供稱係向戊○○購買，錢係伊與乙○○一起出過錢云云，惟
      當庭再問向何人買時則又供陳伊都是找戊○○去向一位戴眼鏡叫「阿展」的人
      買的。公訴人質以何以乙○○說你是向戊○○購買時答稱：「因為乙○○不知
      道，我先向戊○○連絡，有時我約戊○○，戊○○會跟「阿展」連絡‧‧‧反
      正我是透過戊○○向「阿展」買‧‧‧」，（一三二偵卷卅二頁反面、卅二頁
      正面），於八十九年一月廿七日偵查中供稱：「我被警察抓到，問我安非他命
      何來，我說一星期前與戊○○一起合買、問如何跟他聯絡，我就打電話給戊○○問他那邊有無安非他命，叫他出來，他說有我就同警察去」（同卷四二頁反
      面），「我們到台南市，我再打電話聯絡戊○○說我到了，他就約我在超商那
      邊，警察就抓他，我被警察載回（警察是開我的車前往），我沒有跟戊○○碰
      面」（同頁），於原審復供述與戊○○合買三次（原審卷卅八頁反面末二行）
      ，於本院審理時亦供述與戊○○合資購買等語，而被告自警訊時起即矢口否認
      有販賣安非他命予甲○○。則尚難僅憑乙○○曾供述有與甲○○一起向戊○○
      購買及甲○○於歷次訊問中僅一次供述曾向被告購買即認被告戊○○確曾販賣
      安非他命予甲○○。況乙○○所指被告販賣地點長榮世界附近係位在台南市○○路，而非西門路，亦可知乙○○上開供述並非可採。
（二）被告戊○○被查獲時係在統一超商內，而安非他命係置於超商旁巷子內所騎機
      車之置物箱內，非在身上查獲，此觀八十九年一月七日警訊筆錄記載自明，而
      依甲○○偵查中供述伊未與戊○○見面，即被警戴回（一三二偵卷四三頁反面
      ），則戊○○尚未手於交付安非他命之犯行，亦無販賣未遂成轉讓未遂之問
      題。
（三）綜上所述，尚無證據證明被告戊○○有販賣安非他命情事，即屬不能證明被告
      戊○○犯罪。
五、原審未及詳究，遽為被告科刑之判決即有未洽。被告上訴指摘原判決不當為有理
    由，自應予撤銷改判，為無罪之諭知。
據上論結，應依刑事訴訟法第三百六十九條第一項前段、第三百六十四條、第三百零
一條第一項、第二百九十九條第一項前段、毒品危害防制條例第四條第二項、第五項
、第八條第二項、第十八條第一項前段、第十九條第一項，刑法第十一條前段、第五
十六條、第四十七條，判決如主文。
本案經檢察官蘇南桓到庭執行職務。
中    華    民    國      九十      年      六      月      二十一      日
                                  臺灣高等法院臺南分院刑事第二庭
                                      審判長法官  游    明    仁
                                            法官  陳    清    溪
法官  蘇    重    信
右正本證明與原本無異。
如不服本判決，應於判決送達後十日內向本院提出上訴狀，其未敘述理由者並應於提
出上訴狀後十日內向本院補提理由書（應附繕本)。
                                          法院書記官  李  珍  鳳
中    華    民    國      九十      年      六      月      二十六      日


司法院資訊處製作；財團法人民間司法改革基金會備份。
